【裁判字號】    99,台上,3619
【裁判日期】    990610
【裁判案由】    違反銀行法等罪
【裁判全文】
最高法院刑事判決            九十九年度台上字第三六一九號
上  訴  人  甲○○
選任辯護人  陳淑芬律師
上  訴  人  乙○○
選任辯護人  許華雄律師
上列上訴人等因違反銀行法等罪案件，不服台灣高等法院中華民
國九十八年六月二十六日第二審判決（九十八年度上訴字第一０
四一號；起訴案號：台灣台北地方法院檢察署九十五年度偵字第
七四七九號），提起上訴，本院判決如下：
    主  文
上訴駁回。
    理  由
按刑事訴訟法第三百七十七條規定，上訴於第三審法院，非以判
決違背法令為理由，不得為之。是提起第三審上訴，應以原判決
違背法令為理由，係屬法定要件。如果上訴理由書狀並未依據卷
內訴訟資料，具體指摘原判決不適用何種法則或如何適用不當，
或所指摘原判決違法情事，顯與法律規定得為第三審上訴理由之
違法情形，不相適合時，均應認其上訴為違背法律上之程式，予
以駁回。本件上訴人甲○○上訴意旨略謂：(一)、甲○○係於民國
九十四年五月間，經由鄰居費威程介紹，而認識其高中同學汪方
主（已經判刑確定），汪方主自言所任職之香港商．東亞銀行有
限公司（下稱東亞銀行，於八十二年九月九日向經濟部完成登記
，九十四年四月十八日撤銷登記）要與一般銀行大不相同，乃係
中國大陸投資，從事一般融資業務之公司等語，費威程亦不明其
底蘊，衡諸該銀行僅屬有限公司，非為股份有限公司，且在台灣
祇有二家分行，台北營業所更係設在十四樓，迥異於一般銀行多
選在一樓或方便洽行業務之低樓層常情，再參諸甲○○在第一審
時，當庭斥責汪方主，汪方主旋羞愧、道歉之情，足見甲○○所
辯係受汪方主所欺騙，不諳東亞銀行之性質，不構成違反銀行法
之重罪名，應屬可信。詎原審不加詳查，逕為相反之認定，微論
其認定甲○○和汪方主合謀犯罪之時間係九十四年三月間一節，
已不符實情；其否准甲○○所為勘驗第一審庭訊錄音光碟，以證
實上揭斥責、道歉之聲請，復不詳細說明拒絕之理由，均有未盡
證據調查職責及判決不備理由之違失。(二)、共同正犯張育豪（業
經原審判罪並緩刑確定）既供明其所偽造之各種資料，係以互相
傳真之方式和汪方主直接聯繫、交付，不認識甲○○等語，縱然
甲○○曾經自白替其二人「代收、轉送」資料，但並非承認居中
傳輸，擔任串起事件之核心人物角色，原判決逕行推演為「甲○
○整合貸款之（申貸人基本）資料，審核張育豪（據以）偽造之
證件、文書」，顯有認定事實不憑證據或與證據不相適合之判決
理由矛盾。另上訴人乙○○上訴意旨略稱：(一)、第一審未進行準
備程序，致乙○○不知案件之爭點而遭重判，有礙訴訟防禦權，
於原審仍受相同待遇，所踐行之訴訟程序，並非適法。(二)、原判
決既認定乙○○為犯罪之共同正犯，卻未就共同行為人間，何人
、何時提議共同犯罪？如何分酬？悉未記載；又其理由內，僅說
明乙○○之妻黃莉玲（業由第一審判刑確定）不成立共同正犯，
然則乙○○如何會成立共同正犯，卻乏隻字片語之敘述，自有判
決事實與理由說明互相矛盾之違誤，亦有判決不適用法則或適用
法則不當之違法各云云。惟查：證據之取捨、證明力之判斷及事
實之認定，俱屬事實審法院自由裁量判斷之職權，此項職權之行
使，倘不違背經驗法則或論理法則，即無違法可指，觀諸刑事訴
訟法第一百五十五條第一項規定甚明。而供述證據雖彼此稍異或
先後不一，審理事實之法院仍可斟酌調查所得之各項證據，本於
經驗法則、論理法則，作合理之比較，定其取捨，採用相同基本
事實之陳述，非謂其中一有不符，即應全部不可採信。又所謂應
於審判期日調查之證據，係指與待證事實具有重要關係，在客觀
上認有調查之必要性，且有調查之可能性，為認定事實、適用法
律之基礎者而言。若事實已臻明確，或調查途徑已窮，自毋庸為
無益之調查，亦無未盡調查證據職責之違法可言。本件原判決主
要係依憑甲○○、乙○○、張育豪、汪方主、黃莉玲及其他共同
正犯林建宏、陳南峰、蔡志敏、陳泰宏（以上均經判刑確定）之
自白；參與詐欺貸款之共同正犯紀德勝、翁忠士、周俊枰、李秀
娟、黃意文、許智評、高美君、徐偉塘及湯一宗之證言；另證人
鄭瑞義、梁子強、樊方智、吳沅洛、陳慧珊、胡鼎斌之證詞；上
揭詐貸共同正犯之貸款申請書（含附件資料）；東亞銀行、渣打
銀行、安信信用卡公司及行政院金融監督管理委員會查覆函；聯
合徵信中心資料（一箱）、印章（二枚）、市內電話機（一具，
含變音功能）、傳真機、事務機（各一部）、電腦（一套，含主
機、鍵盤、螢幕）、隨身碟（一個）、偽刻印章（七顆）、已完
成之偽造資料（七份）、未完成之偽造資料（五份）、電腦下載
偽造資料（十四份）、空白台灣大哥大公司在職證明書（五張）
；查獲現場照片；通聯調閱查詢單、監聽譯文（各一件）等證據
資料，乃認定甲○○及乙○○確有如原判決事實欄所載之犯行，
因而維持第一審適用較有利之行為時法，依牽連犯、連續犯從一
重各論甲○○、乙○○以共同連續違反銀行法（第一百二十五條
之二第一項、第三項及第四項）罪刑。對於甲○○、乙○○均僅
承認有為上揭客觀作為，而皆矢口否認犯罪，甲○○所為聽信汪
方主之言，誤認悉屬合法，無犯罪故意；乙○○所為純依甲○○
委託而辦事，不知內情，至多係幫助犯，非屬共同正犯云云之辯
解，則以甲○○在第一審及原審準備程序中，一再坦承，核與汪
方主、張育豪所供相符，又有上揭各其他直接、間接證據足以佐
證，再觀諸甲○○之電話監聽紀錄，顯示就東亞銀行有關事務實
知之甚稔，其在警詢時，更直言遭查獲之客戶資料，「係東亞銀
行行員汪方主給我的」等語，綜合判斷，可見甲○○在原審審理
時，翻供狡展，尚難輕信；乙○○既與甲○○有犯意聯絡、行為
分擔，而甲○○又和汪方主具有犯意聯絡、行為分擔，自應成立
間接共同正犯，就全部之犯罪結果共負刑責。所為事實認定及得
心證理由，俱有卷內各證據資料可稽，自形式上觀察，並不違背
經驗法則、論理法則，且無事證欠明之情形存在。各上訴意旨皆
置原判決已明白論斷之事項於不顧，就屬原審採證認事職權之適
法行使，任憑己意妄指為違法，且猶為單純之事實爭執；尤以本
件在第一審及原審，均先由受命法官行準備程序，乙○○皆到庭
應訊，在第一審甚且表明就被訴之事實，全部認罪，其辯護人更
稱為：「認罪答辯」，乙○○此部分上訴意旨，顯非確實依據卷
內訴訟資料而為指摘，悉不能認為適法之第三審上訴理由。依上
開說明，應認其等關於違反銀行法、行使偽造公文書及行使偽造
私文書部分之上訴，咸為違背法律上之程式，均予以駁回。至關
於行使業務登載不實文書及行使偽造特種文書部分，核屬刑事訴
訟法第三百七十六條第一款不得上訴於第三審之輕罪名，上揭牽
連之各重罪上訴既不合法，則此輕罪名部分，自亦無從適用審判
不可分之原則併為實體審理，應一併駁回。
據上論結，應依刑事訴訟法第三百九十五條前段，判決如主文。
中    華    民    國  九十九  年    六    月    十    日
                      最高法院刑事第十庭
                          審判長法官  花  滿  堂
                                法官  黃  正  興
                                法官  陳  東  誥
                                法官  林  錦  芳
                                法官  洪  昌  宏
本件正本證明與原本無異
                                      書  記  官
中    華    民    國  九十九  年    六    月   十四   日
                                                      Q

司法院資訊處製作；財團法人民間司法改革基金會備份。
